臺灣花蓮地方法院刑事判決　　　　　　　 95年度訴字第258號
公　訴　人　臺灣花蓮地方法院檢察署檢察官
被　　　告　甲○○
　　　　　　　　　　（另案於臺灣花蓮監獄花蓮分監執行中）
　　　　　　丙○○
前二人共同
選任辯護人　庚○○律師
上列被告等因違反毒品危害防制條例案件，經檢察官提起公訴（
95年度偵字第1169號），本院判決如下：
    主  文
甲○○連續販賣第一級毒品，處有期徒刑拾年，扣案之行動電話
壹支（門號0000000000號）沒收。未扣案之販賣第一級毒品所得
新臺幣肆仟元沒收，如全部或一部不能沒收時，以其財產抵償之
。又連續轉讓第一級毒品，處有期徒刑壹年貳月；又連續轉讓第
二級毒品，處有期徒刑柒月。應執行有期徒刑拾壹年陸月，扣案
之行動電話壹支（門號0000000000號）沒收，未扣案之販賣第一
級毒品所得新臺幣肆仟元沒收，如全部或一部不能沒收時，以其
財產抵償之。
丙○○無罪。
    事  實
一、甲○○明知海洛因、安非他命分別係屬毒品危害防制條例規
    定之第一級、第二級毒品，均不得販賣或無償轉讓，竟分別
    為下列行為：
  (一)甲○○基於販賣第一級毒品海洛因以營利之概括犯意，以其
    所有之門號為0000000000號行動電話作為聯絡毒品交易之工
    具，由欲購買海洛因之人撥打上開行動電話與甲○○聯絡，
    雙方於電話中商議並談妥海洛因之交易價格、數量及地點後
    ，再由甲○○親自持往交易地點交付予販賣對象之方式，於
    附表一編號1、2所示時間、地點，連續多次販賣第一級毒品
    海洛因予戊○○、丁○○，供其等施用。
  (二)甲○○另基於轉讓第一級毒品海洛因之概括犯意，分別於民
    國94年間某日起至95月2月17日止、95年1月間，均在其花蓮
    縣富里鄉○○村○○路50號住處，連續多次轉讓海洛因少許
    予丙○○、己○○，供其等施用。
  (三)甲○○復基於轉讓第二級毒品安非他命之概括犯意，自94年
    間某日起至95月 2月17日止，在其上址住處，連續多次轉讓
    第二級毒品安非他命予少許丙○○，供其施用。
  嗣於95年 2月17日上午11時30分許，經警持搜索票，在上址甲○○住處搜索查獲，並扣得甲○○所有供販賣第一級毒品所用
  之門號0000000000號行動電話1支。
二、案經花蓮縣警察局花蓮分局報請臺灣花蓮地方法院檢察署檢
    察官偵查起訴。
    理  由
壹、被告甲○○有罪部分
一、證據能力之認定
  (一)按被告以外之人於檢察事務官、司法警察官或司法警察調查
    中所為之陳述，與審判中不符時，其先前之陳述具有較可信
    之特別情況，且為證明犯罪事實存否所必要者，得為證據，
    刑事訴訟法第159條之2分別定有明文。查證人丁○○、戊○○於警詢時所為陳述，與其於本院審理中之證述不符，惟其
    等於警詢時係針對通訊監察所錄得其與被告甲○○之電話言
    談內容而為應訊，斯時距離案發時間較近，又觀之證人等警
    詢時所陳述內容及其陳述時所處客觀情境，均無不適當之情
    況，且核與卷附通訊監察譯文所示內容相符，自較具可信性
    ，復為證明被告甲○○有無販賣第一級毒品海洛因之犯罪事
    實存否所必要，應認有證據能力。
  (二)按被告以外之人於偵查中向檢察官所為之陳述，除顯有不可
    信之情況者外，得為證據，刑事訴訟法第159條之 1第2項亦
    有明文。查證人丁○○於檢察官偵訊時所為之陳述，證人丁○○已於偵訊筆錄上簽名確認，有該偵訊筆錄一份可稽（95
    年度偵字第1169號卷第126至127頁），且證人丁○○亦於本
    院審理中自承其已看過筆錄並為簽名等語在卷（本院卷第
    178頁 ），又觀之其於偵訊中所陳向被告購買海洛因之情節
    ，核與卷附監聽譯文所示內容相符，故查無客觀上顯不可信
    之情況存在，依上開說明，自具有證據能力。
二、得心證之理由
  (一)被告甲○○於事實欄一之(二)、(三)所示之時、地，分別連續轉
    讓第一、二級毒品予丙○○、己○○等人之事實，業據被告
    甲○○於本院審理中坦承不諱，並經證人丙○○、己○○於
    警詢、偵查及本院審理中證述明確，復有監聽譯文一份在卷
    可稽，足徵被告甲○○之自白與事實相符，堪予採信，其此
    部分犯行，應堪認定。
  (二)訊據被告甲○○矢口否認有何販賣第一級毒品之犯行，辯稱
    ：伊係與戊○○、丁○○等人係合資購買毒品，伊並未從中
    獲利，故非販賣毒品云云。惟查：
  1.被告甲○○確有於如附表一編號1、2所示時、地，販賣第一
    級毒品海洛因予戊○○、丁○○等人之事實，分據證人戊○○、丁○○於警詢、偵訊中證稱明確（警卷第74至76頁、第
    60-2至60 -6頁、95年度偵字第1169號卷第126至127頁），
    並有被告與上開證人二人聯絡毒品交易之通訊監察譯文附卷
    可稽（警卷第45至47頁、第60-8頁），復有被告所有供販賣
    安非他命所用之行動電話1支扣案可資佐證。
  2.被告甲○○雖辯稱：伊僅係與上開證人共同出資，向他人合
    資購買海洛因，伊並無販賣圖利云云。惟依證人戊○○於警
    詢中證稱：伊曾經於95年2月7日至14日間曾向甲○○購買毒
    品海洛因，伊以0000000000號行動電話打甲○○的00000000
    00號行動電話，甲○○說好伊就過去和他交易，每次都購買
    1千元1小包海洛因等語（警卷第75至76頁）；證人丁○○於
    警詢、偵訊中證稱：伊於94年12月底、95年 1月中旬向甲○○購買海洛因共二次，每次都買1,000元，約0.1公克的海洛
    因量，伊都是直接到甲○○家裡買的；95年 1月17日伊與被
    告甲○○的通話內容中的「有嗎？」指的是海洛因語（警卷
    第60-2至60-6頁、95年度偵字第1169號卷第126至127頁），
    證人戊○○、丁○○之前揭證詞均未提及有與被告甲○○共
    同合資向他人購買海洛因之隻字片語，且對照證人等與被告
    甲○○之通訊監察譯文內容觀之，證人等均係直接撥打被告
    甲○○之行動電話，雙方在電話中談妥交易毒品海洛因之數
    量、價格並約定交易時間、地點後，再由被告甲○○依約交
    付毒品、收取價金而完成交易，均無談及共同出資之出資額
    、向第三者購買之數量、被告甲○○購得後如何轉交等細節
    ，顯見該等毒品均係在被告甲○○掌控之中始能直接與購毒
    對象電話商談交易細節，是證人戊○○、丁○○前開證詞與
    事實相符，堪予採信，證人等確係直接向被告甲○○購買毒
    品無訛，被告上開辯稱：係雙方合資購買云云，要無可採。
    至證人戊○○、丁○○於本院審理中所為證述，均屬迴護被
    告甲○○之詞，與事實不符，自難採信。
  3.查被告甲○○與上開證人二人均僅屬普通朋友交情，並無至
    親、深交關係，又海洛因係價格昂貴之違禁物，且經政府懸
    令嚴加查緝、取締，不論是販賣或運輸、轉讓等刑責均甚重
    ，購買不易，苟非有利可圖，衡情被告當無甘冒被取締將面
    臨遭處極刑或重典之危險，屢次與非親非故之人共同出資，
    然由其承擔風險負責出面向第三者購買毒品之可能。而販賣
    毒品之人，除最上源之毒品製造者外，均需向其他毒品供應
    者販入毒品，始得販賣，故倘行為人基於販賣營利之意圖，
    向他人批購毒品後，再藉由分裝、增減分量、甚而摻入他物
    等方式，賺取量差、價差及純度不同之差價，均無礙其販賣
    毒品犯行之成立。被告甲○○於接獲購毒者之電話後，直接
    在電話中商談交易毒品之價格、數量、種類並約定時間、地
    點後，短時間內即能取得毒品並為交付，足徵該等毒品為其
    所掌控並以之販售牟利，是被告確有販賣第一級毒品海洛因
    以牟利之主觀犯意，堪予認定。
  4.綜上，被告甲○○辯稱：伊係與人合資購買毒品海洛因，沒
    有販賣海洛因云云，與事實不符，純係事後避就卸責之詞，
    要難採信，其具有販賣毒品以營利之意圖，殆無疑義。本件
    事證明確，被告前開販賣第一級毒品之犯行，亦堪認定。
三、論罪科刑部分
  (一)按被告甲○○行為後，刑法業於95年7月1日修正施行，查修
    正後刑法刪除第56條連續犯之規定，惟被告先後多次販賣第
    一級毒品、轉讓第一級毒品、轉讓第二級毒品，均時間緊接
    ，各觸犯構成要件相同之罪名，顯係基於概括犯意反覆為之
    ，各應論以連續犯，而非數罪併罰，比較新舊法之結果，以
    修正前之刑法第56條連續犯規定，較有利於被告；又關於數
    罪併罰定應執行刑準據之規定，修正前刑法第51條第 5款規
    定：「宣告多數有期徒刑者，於各刑中之最長期以上，各刑
    合併之刑期以下，定其刑期。但不得逾20年。」，修正後刑
    法第51條第 5款則規定：「宣告多數有期徒刑者，於各刑中
    之最長期以上，各刑合併之刑期以下，定其刑期。但不得逾
    30年。」比較新舊刑法結果，以修正前之規定較有利於受刑
    人。據上，比較新舊法之結果，應依修正後刑法第2條第1項
    之規定，適用修正前刑法之規定對其論處。
  (二)核被告甲○○所為，係犯毒品危害防制條例第4條第1項之販
    賣第一級毒品罪、同條例第8條第1項之轉讓第一級毒品及同
    條例第8條第2項之轉讓第二級毒品罪。被告多次持有海洛因
    、安非他命後進而販賣或轉讓，持有之低度行為分別為其後
    販賣、轉讓之高度行為所吸收，均不另論罪。又其先後多次
    販賣、轉讓海洛因及安非他命之行為，均時間緊接，手法相
    同，各觸犯構成要件相同之罪名，顯係基於概括之犯意反覆
    為之，各為連續犯，應依刑法第56條之規定，各論以一罪（
    連續販賣第一級毒品、連續轉讓第一級毒品及連續轉讓第二
    級毒品罪）；又除販賣第一級毒品部分之法定本刑為死刑、
    無期徒刑部分不得加重外，應依法加重其刑。再其所犯上開
    3 罪，犯意各別，行為互殊，觸犯不同罪名，應予分論併罰
    。另被告甲○○就連續販賣第一級毒品犯行係單獨為之，檢
    察官認其與被告丙○○（無罪部分詳後述）共同犯之，容有
    未洽，附此敘明。查被告甲○○貪圖小利，販賣第一級毒品
    海洛因，其販賣期間、次數均屬非多，犯罪所得之利益亦屬
    微薄，犯後雖執詞辯解，態度尚佳，倘處以最輕法定本刑，
    尚嫌過苛，依一般國民之法律情感及生活經驗，認其犯罪情
    狀堪可憫恕，爰依刑法第59條之規定酌減其刑；並先加後減
    之。爰審酌被告前有違反麻醉藥品管理條例、槍砲彈藥刀械
    管制條例、毒品危害防制條例等前科，素行不佳（不構成累
    犯），有臺灣高等法院被告前案紀錄表及臺灣花蓮地方法院
    檢察署刑案資料查註紀錄表各1份在卷可稽，竟不知悔改，
    再度販賣第一級毒品海洛因及轉讓第一、二級毒品海洛因、
    安非他命予他人施用，戕害國民身心健康，助長毒品氾濫，
    實屬不該，犯後雖執詞辯解，惟態度尚佳，及其販賣安非他
    命之時間非長、數量不多，所得亦屬非鉅等一切情狀，爰就
    被告所犯 3罪分別量處如主文所示之刑，並定其應執行刑，
    以資懲儆。
  (三)末查，被告甲○○販賣第一級毒品所得共計新臺幣（下同）
    4,000 元（以最有利於被告之最低額計算），雖未據扣案，
    仍應依毒品危害防制條例第19條第1項之規定宣告沒收，如
    全部或一部不能沒收時，以其財產抵償之。
  (四)扣案之門號0000000000行動電話 1支，係被告甲○○所有供
    其販賣第一級毒品犯罪所用之物，有監聽譯文在卷可稽，爰
    依毒品危害防制條例第19條第 1項之規定宣告沒收。至扣案
    之現金50萬元，係被告甲○○買賣土地交易之款項，有其提
    出之契約書一份在卷可參，並經被告丙○○於警詢中證述屬
    實（警卷第52頁），顯非被告販毒所得；扣案之現金7, 200
    元，係查獲當日經警方在被告之皮夾內扣得，惟當日並未當
    場查獲被告與人從事毒品交易，亦查無積極證據證明與被告
    上開販毒犯罪有何關連，均無從宣告沒收。另扣案之海洛因
    12包（淨重3.10公克）、海洛因殘渣袋5個、針筒2支、安非
    他命22包（含袋毛重20公克）、吸食器 1組，分別係被告所
    有供其施用第一級毒品海洛因、第二級毒品安非他命所用之
    物，業據被告供明在卷，且已在其所犯施用毒品之另案中宣
    告沒收銷燬，有本院95年度訴字第228號判決書1份在卷可稽
    ，自無庸重複宣告沒收銷燬。至扣案之筆記本1本、筆記單1
    張，被告均否認為供其販毒犯罪所有之物，而觀之其上被告
    手寫之數字、金額，與一般借款、借貸之記載亦無區別，故
    查無積極證據可資佐證與本件販毒犯行有關；扣案之夾鏈空
    袋，被告已陳稱：係其施用所用之物等語，亦無積極證據證
    明與其販毒犯行有關，復未驗出殘留有第一級毒品海洛因之
    成分，即非違禁物，均不併予宣告沒收。
四、不另為無罪之諭知部分
    檢察官另認：被告甲○○另涉有如附表二編 號1所示之販賣
    第一級毒品海洛因予黃冑華犯行云云。然查：證人黃冑華於
    本院審理中證述：伊並未向被告購買海洛因，監聽譯文中之
    談話內容，係伊向被告甲○○借款之對話等語（本院卷第
    184 頁），而觀之其於警詢、偵訊中均一致證稱：伊所施用
    的毒品海洛因係向綽號「婉玲」女子購買1,000元1小包，她
    的電話是0000000000，伊向她拿過兩次，一次是今年 1月底
    ，在玉里慈濟醫院，一次是2月中，在玉里榮民醫院等情（
    警卷第153至154頁、95年度偵字第1169號卷第15至16頁），
    是證人黃冑華從未指證其曾向被告甲○○購買海洛因，且依
    其所述該綽號「婉玲」女子之特徵、行動電話號碼，均無從
    特定即為被告丙○○，證人黃冑華於本院審理中復未指認綽
    號「婉玲」之女子即為被告丙○○（無罪部分詳後述），自
    難據此推認被告丙○○、甲○○有何共同販賣海洛因予證人
    黃冑華之犯行。再者，依卷附監聽譯文所示，證人黃冑華與
    甲○○之對話內容均極為簡略，均無從知悉及特定其等交易
    之毒品種類、金額、數量等項，亦難與一般借款、還款之對
    話做區隔，顯無法僅憑該等對話內容即推認雙方係為聯絡毒
    品交易而為之言談，更無從遽以推論雙方於電話聯絡後確已
    從事毒品交易，是此部分查無積極證據證明被告甲○○有販
    賣第一級毒品海洛因予黃冑華之犯行，然公訴人認與前開論
    罪科刑部分有連續犯之裁判上一罪關係，爰不另為無罪之諭
    知，附此敘明。
貳、被告丙○○無罪部分
一、公訴意旨略以：被告丙○○基於共同販賣第一級毒品海洛因
    之概括犯意，與被告甲○○共同販賣海洛因予如附表一編號
    2、附表二編號1所示之丁○○、黃冑華，而認被告丙○○涉
    有毒品危害防制條例第4條第1項販賣第一級毒品海洛因之犯
    行云云。
二、按犯罪事實應依證據認定之，無證據不得認定其犯罪事實；
    又不能證明被告犯罪者，應諭知被告無罪之判決，刑事訴訟
    法第154條第2項、第301條第1項分別定有明文。又事實之認
    定，應憑證據，如未能發現相當證據，或證據不足以證明，
    自不能以推測或擬制之方法，為裁判基礎（最高法院40年台
    上字第86號判例意旨參照）。而被告之自白，非出於強暴、
    脅迫、利誘、詐欺、疲勞訊問、違法羈押或其他不正之方法
    ，且與事實相符者，固得為證據；惟被告或共犯之自白，不
    得作為有罪判決之唯一證據，仍應調查其他必要之證據，以
    察其是否與事實相符。刑事訴訟法第156條第1項、第 2項揭
    示甚明。
三、公訴人認被告丙○○涉有前開罪嫌，無非以被告丙○○於警
    詢中之自白、證人丁○○、黃冑華之證詞、卷附通訊監察譯
    文等，資為其論據。
四、質之被告丙○○堅決否認有何與被告甲○○共同販賣毒品予
    上開對象之犯行，辯稱：伊並未與甲○○共同販賣毒品，伊
    的行動電話是0000000000號，但丁○○、黃冑華所稱販毒對
    象的行動電話是0000000000號，故伊並未販賣毒品給他們等
    語。經查：
  (一)被告固於警詢中自白稱：伊有替甲○○賣毒品海洛因，甲○○與伊聯絡後，買主就會打伊手機0000000000號與伊聯絡，
    約定時間交易等情，惟嗣於偵查、本院準備程序及審理中均
    否認上開自白之真實性，辯稱：伊在警局時因毒癮發作，不
    知道自己在亂說什麼，所說的都不實在等語。參照前開法條
    意旨，被告之自白不得作為有罪之唯一證據，故本件應審究
    者，即為被告丙○○之自白是否與事實相符，而得採信。
  (二)查證人丁○○於警詢、偵訊中固證稱：伊係向甲○○購買海
    洛因，毒品有時候是甲○○交給伊，有時候是他女朋友交毒
    品給伊，但伊不知道他女朋友叫什麼名字等語，且其於本院
    審理中並未能指證被告丙○○即為交付毒品予伊之女子（本
    院卷第179 頁），被告甲○○於本院審理中亦堅決否認有何
    指使被告丙○○持毒品交付予販毒對象之情節，參以依卷附
    監聽譯文所示內容，證人丁○○與甲○○對談毒品交易之內
    容核與被告丙○○無關，更無證人丁○○與被告丙○○直接
    對話之內容出現，尚難據此遽入其於罪。又證人黃冑華於警
    詢、偵訊中證稱：伊所施用的毒品海洛因係向綽號「婉玲」
    女子購買的，1,000元1小包，總共2次，她的電話是0000000
    000等情（警卷第153至154頁、945年度偵字 第1169 號卷第
    15至16頁），惟其於本院審理中已證述：伊並未向被告丙○○購買海洛因，伊在偵訊中所說的「婉玲」不是被告丙○○
    等語明確（本院卷第184至185頁），是依其所述該綽號「婉
    玲」女子之前開行動電話號碼、特徵，與卷附通訊監察所錄
    得、被告丙○○所自承之行動電話號碼均有不同，自不能率
    爾認定其上開所指述之販毒對象即為被告丙○○。從而，查
    無積極證據足資佐證被告丙○○之自白與事實相符，其自白
    之真實性即屬有疑，難以採憑。
  (三)綜上所述，依公訴人所舉證據及本院調查證據所得，均查無
    積極證據證明被告丙○○確有共同販賣第一級毒品海洛因之
    犯行，自不得以其有瑕疵之自白作為認定犯罪之唯一證據。
    既不能證明被告丙○○犯罪，應為其無罪之諭知。
據上論斷，應依刑事訴訟法第299條第1項前段，毒品危害防制條
例第4條第1項、第8條第1項、第2項、第18條第1項前段、第19條
第1項，刑法第2條第 1項前段、第11條前段、第59條、修正前刑
法第56條、第51條第5款，判決如主文。
本案經檢察官乙○○到庭執行職務。
中　　華　　民　　國　　96　　年　　1 　　月　　15　　日
　　　　　　          　臺灣花蓮地方法院刑事第二庭
                              審判長法  官  李豫雙
                                    法  官  俞秀美
                                    法　官　林韋岑
上列正本證明與原本無異。
如對本判決不服，應於送達後10日內，向本院提出上訴狀。（應
抄附繕本）
                                    書記官
中　　華　　民　　國　　96　　年　　1 　　月　　15　　日
附表一：
┌──┬───┬─────┬─────┬──────┬─────┐
│編號│販賣對│ 時  間   │ 地  點   │ 交易金額暨 │販賣所得  │
│    │象    │（年月日）│          │ 次數（新臺 │（新臺幣）│
│    │      │          │          │ 幣）       │          │
├──┼───┼─────┼─────┼──────┼─────┤
│1   │戊○○│94年2月13 │被告甲○○│各1,000元， │  2,000元 │
│    │      │日、同年2 │住處      │共2 次      │          │
│    │      │月14日    │          │            │          │
├──┼───┼─────┼─────┼──────┼─────┤
│2   │丁○○│94年12月底│被告甲○○│各1,000元， │  2,000元 │
│    │      │某日、95  │住處      │共2 次      │          │
│    │      │年1月17日 │          │            │          │
│    │      │          │          │            │          │
│    │      │          │          │            │          │
└──┴───┴─────┴─────┴──────┴─────┘
附表二：
┌──┬───┬─────┬─────┬──────┬─────┐
│1   │黃冑華│95年1月底 │玉里慈濟醫│1,000元     │          │
│    │      │某日      │院        │            │          │
│    │      │95年2月15 │玉里榮民醫│1,000元     │          │
│    │      │日        │院        │            │          │
└──┴───┴─────┴─────┴──────┴─────┘
附錄本判決論罪科刑之法律條文：
毒品危害防制條例第4條第1項：
製造、運輸、販賣第一級毒品者，處死刑或無期徒刑；處無期徒
刑者，得併科新臺幣1千萬元以下罰金。
毒品危害防制條例第8條第1、2項：
轉讓第一級毒品者，處1年以上7年以下有期徒刑，得併科新臺幣
100萬元以下罰金。
轉讓第二級毒品者，處6月以上5年以下有期徒刑，得併科新臺幣
70萬元以下罰金。
毒品危害防制條例第18條：
查獲之第一、二級毒品及專供製造或施用第一、二級毒品之器具
，不問屬於犯人與否，均沒收銷燬之；查獲之第三、四級毒品及
製造或施用毒品之器具，無正當理由而擅自持有者，均沒入銷燬
之。但合於醫藥、研究或訓練之用者，得不予銷燬。
前項合於醫藥、研究或訓練用毒品或器具之管理辦法，由法務部
會同行政院衛生署定之。
毒品危害防制條例第19條第1項：
犯第四條至第九條、第十二條、第十三條或第十四條第一項、第
二項之罪者，其供犯罪所用或因犯罪所得之財物，均沒收之，如
全部或一部不能沒收時，追徵其價額或以其財產抵償之。
